臺灣苗栗地方法院民事小額判決
111年度苗小字第401號
原      告  黃琇瑜  

訴訟代理人  吳浩旭  
被      告  李宏仁  

訴訟代理人  杜盛發  
上列當事人間請求侵權行為損害賠償(交通)事件，本院於民國11
1年8月30日言詞辯論終結，判決如下：
    主    文
被告應給付原告新臺幣（下同）34,950元，及自民國111年4月3
日起至清償日止，按年息5％計算之利息。
原告其餘之訴駁回。
訴訟費用由被告負擔720元，餘由原告負擔。
本判決原告勝訴部分得假執行。
    事實及理由
一、原告主張：被告於民國109年1月3日中午12時，駕駛車牌號
    碼00-0000號自用小客車（下稱李車），行駛於苗栗縣泰安
    鄉大興村好自在露營區旁產業道路（下坡路段）時，於沿路
    右彎之際，適伊駕駛車牌號碼0000-00自用小客車（下稱系
    爭車輛），行駛於同產業道路對向車道（上坡路段）欲上坡
    ，乃停止於彎道處禮讓被告先行；詎被告於沿路右彎與系爭
    車輛會車之際，未保持行車安全而過失擦撞系爭車輛左側（
    下稱系爭車禍），致系爭車輛受損，而有必要修復費用新臺
    幣（下同）48,000元之損害。系爭車輛為訴外人黃紹杰所有
    ，黃紹杰過世後由訴外人蔡淑珠繼承，蔡淑珠於110 年12月
    17日將系爭車禍所生前開修車費用之損害賠償債權讓與伊，
    爰依民法第184條第1項前段、第191條之2、第196條提起本
    訴等語。並聲明：被告應給付原告48,000元，及自起訴狀繕
    本送達翌日起至清償日止，按年息5％計算之利息。
二、被告則以：系爭車禍發生後，蔡淑珠與伊相約彼此修車費用
    均不互相請求，故原告不得再向伊請求；再者，系爭車輛修
    繕費用之左前鈑金及烤漆項目，亦非系爭車禍所致，且修復
    費用亦應扣除折舊；此外，原告停等在道路中間，就系爭車
    禍亦與有過失等語，資為抗辯。並聲明：㈠原告之訴駁回；㈡
    如受不利判決，願預供擔保，請准宣告免為假執行。
三、本院為行集中審理，協同兩造協議並簡化爭點整理如下：
  ㈠兩造同意下列不爭執事項為真實，法院得逕採為判決基礎：
  ⒈被告於109年1月3日中午12時，駕駛李車行駛於苗栗縣泰安鄉
    大興村好自在露營區旁產業道路（下坡路段）時，於沿路右
    彎之際，適原告駕駛系爭車輛，行駛於同產業道路對向車道
    （上坡路段），並停止於彎道處；被告於沿路右彎與系爭車
    輛會車之際，二車左側發生擦撞（即系爭車禍）。
  ⒉系爭車輛於系爭車禍發生時之所有權人為黃紹杰，黃紹杰過
    世後由蔡淑珠繼承，蔡淑珠於110 年12月17日將系爭車禍所
    生之損害賠償債權讓與原告。
  ⒊系爭車輛因系爭車禍受損，蔡淑珠支出修車費用共計48,000
    元（工資20,000元、零件14,500元、烤漆13,500元）。
  ㈡兩造所爭執事項：
  ⒈蔡淑珠與被告前有無達成和解同意就系爭車禍不予向被告請
    求車損？
  ⒉原告就系爭車禍有無與有過失？兩造之過失比例為何？
  ⒊系爭車輛左前葉之損害是否為系爭車禍所致之損害？原告請
    求被告給付本件修車費用，有無理由？ 
四、法院之判斷：
　㈠本件被告固抗辯已與蔡淑珠和解乙情，並提出李車保險公司
    員工即被告訴訟代理人杜盛發之業務紀錄為佐（見本院卷第
    155頁），依該紀錄可見於109年3月16日記載「客戶聯繫：
    財車媽媽蔡小姐來電，他認為責任比為她3，保戶7，職去電
    保戶李宏仁，他並無同意此肇責，仍堅持先前與職所談之5
    ：5責任，職建議保戶在苗栗調解，保戶說他人在台北，要
    請假，再考慮看看」，及於109年5月17日記載「客戶聯繫：
    去電保駕，保駕告知：對造媽媽說一些這車是他兒子的，是
    保駕欠他兒子的，她也不想追究了」等語，觀之109年3月16
    日之紀錄內容僅係在記錄蔡淑珠與被告間肇責分配之討論，
    另109年5月17日則係記載被告向杜勝發轉述其與蔡淑珠之對
    話內容，惟所謂「她也不想追究了」等語所指，係蔡淑珠暫
    時保留其追訴賠償權利、或係同意與被告互不賠償車損、或
    係拋棄其追訴賠償權利等何者，意義不明，難逕認兩造有彼
    此不追償車損而和解之合意；再者，證人蔡淑珠亦於本院審
    理中證述：伊有於109年5月間電聯被告告知系爭車輛係伊兒
    子所有，但伊兒子已經過世了，被告還要欠錢嗎？伊並沒有
    向被告表示兩造互不賠償等語（見本院卷第149頁），故被
    告抗辯已與蔡淑珠和解乙情，難以憑採。
　㈡按「汽車行駛時，駕駛人應注意車前狀況及兩車併行之間隔
    ，並隨時採取必要之安全措施」、「汽車交會時，應依下列
    規定：二、在山路交會時，靠山壁車輛應讓道路外緣車優先
    通過。三、在峻狹坡路交會時，下坡車應停車讓上坡車先行
    駛過。但上坡車尚在坡下而下坡車已駛至坡道中途者，上坡
    車應讓下坡車駛過後，再行上坡。」，道路交通安全規則第
    94條第3項、第100條第2、3款定有明文。本件兩造發生系爭
    車禍之地點位於山路，原告為靠山壁之上坡車，被告為道路
    外緣之下坡車，此為兩造所不爭執（見不爭執事項⒈）。查
    二車會車前，原告已靠山壁停等禮讓被告先行等情，業據被
    告自陳：當時原告停在轉角處，為停滯狀態，伊是慢行往前
    會車等語（見本院卷第126頁），及證人洪慈駿證述：原告
    當時因為要會車，所以先停等讓對方先過，但對方擦撞原告
    車輛，系爭車輛遭對方擦撞車輛之際是停止不動的，伊當時
    坐在系爭車輛副駕駛座，所以知悉此事等語（見本院卷第17
    0、171頁），復依現場照片可見（見本院卷第103頁），系
    爭車輛確有靠山壁停等，尚有足夠空間使李車通行，而非停
    於道路中央，綜據上情，足見原告既已先靠山壁停等，禮讓
    被告通行，被告駕車通行時未注意車前狀況及二車間距離，
    致會車時擦撞系爭車輛，故系爭車禍之發生，被告應負全部
    過失責任，其抗辯原告與有過失，並無理由。
　㈢按因故意或過失，不法侵害他人之權利者，負損害賠償責任 
    ；汽車、機車或其他非依軌道行駛之動力車輛，在使用中加
    損害於他人者，駕駛人應賠償因此所生之損害，民法第184
    條第1項前段、第191條之2本文分別定有明文。系爭車禍係
    由被告過失駕車行為所致，造成系爭車輛所有權人受有修復
    車輛之損害，共計48,000元（含左後門零件14,500元，左前
    門、左後門、左後輪弧、左後葉子板之鈑金拆裝與烤漆工資
    共計33,500元），有原告所提估價單在卷可憑（見本院卷第
    143頁），參以現場車損照片（見本院卷第47至53頁）及系
    爭車禍之發生情形，確係李車（左側車頭、車身）擦撞系爭
    車輛自左前車門至左後車門處，故原告所提維修單據之項目
    ，應均為系爭車禍所致，該修車費用之損害確與被告過失駕
    車行為有因果關係，已堪認定。至被告雖爭執系爭車輛左前
    葉之損害非系爭車禍所致，而原告原所提估價單（見本院卷
    第19頁）上雖有記載維修項目含「左前葉」，惟嗣提出之估
    價單已為更正、刪除此項目，而無被告所指維修左前葉項目
    乙節，故被告此部分抗辯，亦無理由。準次，本件原告經受
    讓系爭車輛因系爭車禍之損害賠償債權（見不爭執事項⒉）
    ，自得行使對被告之侵權行為損害賠償請求權。
　㈣復按不法毀損他人之物者，被害人得請求賠償其物因毀損所
    減少之價額，民法第196 條定有明文。又請求賠償物被毀損
    所減少之價額，得以修復費用為估定標準，但以必要者為限
    ，例如修理材料費以新品換舊品應予折舊（最高法院77年第
    9次民事庭會議決議參照）。原告主張系爭車輛因系爭車禍
    受損，支出修理費用48,000元（含左後門零件14,500元，左
    前門、左後門、左後輪弧、左後葉子板之鈑金拆裝與烤漆工
    資共計33,500元）乙節，業據原告提出估價單為證（見本院
    卷第143頁），而原告請求之零件費用部分，自應扣除折舊
    。依行政院所頒固定資產耐用年數表及固定資產折舊率之規
    定，自用小客車之耐用年數為5年，依定率遞減法每年折舊
    千分之369，其最後1年之折舊額，加計歷年折舊累計額，其
    總和不得超過該資產成本原額10分之9。系爭車輛出廠日為9
    8年4月（未載日以15日計，見本院卷第19頁之行車執照），
    迄本件系爭車禍發生日即109年1月3日，實際使用年數已逾5
    年之耐用年數，故原告就更換零件部分，所得請求被告賠償
    之範圍為1,450元（計算式：14,500元×1/10＝1,450元）。準
    此，原告得請求系爭車輛之必要修理費用應為34,950元（計
    算式：工資加烤漆33,500元＋零件1,450元＝34,950元），逾
    此範圍之請求，則屬無據。
　㈤按給付無確定期限者，債務人於債權人得請求給付時，經其
    催告而未為給付，自受催告時起，負遲延責任。其經債權人
    起訴而送達訴狀，或依督促程序送達支付命令，或為其他相
    類之行為者，與催告有同一之效力；遲延之債務，以支付金
    錢為標的者，債權人得請求依法定利率計算之遲延利息；應
    付利息之債務，其利率未經約定，亦無法律可據者，週年利
    率為百分之五，民法第229 條第2 項、第233 條第1 項前段
    、第203 條分別規定甚明。本件原告對於被告之前揭侵權行
    為損害賠償請求權為無確定期限之給付，查本件民事起訴狀
    繕本已於111年3月23 日寄存送達被告，有送達證書存卷足
    憑（見本院卷第73頁），自寄存之日起經10日發生效力，揆
    諸前開規定，原告得請求自111年4月3日起至清償日止，按
    年息5％計算之利息。
五、綜上所述，原告依民法第184條第1項前段、第191條之2、第
    196條請求被告給付34,950元，及自111年4月3日起至清償日
    止，按年息5％計算之利息，為有理由，應予准許，逾此範圍
    之請求，則無理由，應予駁回。本件係法院依小額訴訟程序
    所為被告敗訴之判決，爰依民事訴訟法第436條之20規定，
    依職權宣告假執行。
六、本件事證已臻明確，兩造其餘攻擊防禦方法及所提證據經審
    酌後，於判決結果不生影響，爰不另一一論駁，附此敘明。
七、訴訟費用負擔之依據：民事訴訟法第79條。
中　　華　　民　　國　　111 　年　　9 　　月　　27　　日
                  苗栗簡易庭  法  官    黃思惠
以上正本係照原本作成。
如不服本判決，應於判決送達後20日內，以判決違背法令為理由
，向本院提出上訴狀並表明上訴理由，及須按他造當事人之人數
附繕本。如委任律師提起上訴者，應一併繳納上訴審裁判費。
上訴理由應表明：
  一、原判決所違背之法令及其具體內容。
  二、依訴訟資料可認為原判決有違背法令之具體事實。
如未表明上訴理由者，應於上訴後20日內向本院提出上訴理由。
當事人如對本件訴訟內容有所疑義，得聲請閱卷。
中　　華　　民　　國　　111 　年　　9 　　月　　27　　日
                              書記官    林翰章